【裁判字號】    98,交聲,4560
【裁判日期】    990114
【裁判案由】    聲明異議
【裁判全文】
臺灣臺中地方法院交通事件裁定        98年度交聲字第4559號
原處分機關  交通部公路總局臺中區監理所臺中市監理站
受處分人    甲○○
即異議人
上列受處分人因違反道路交通管理處罰條例案件，對於交通部公
路總局臺中區監理所臺中市監理站97年3 月27日所為之處分（裁
監稽違字第裁61-G7BA15994號裁決書）、94年12月21日所為之處
分（裁監稽違字第裁61-G00000000，聲明異議，本院裁定如下：
    主  文
原處分均撤銷。
甲○○均不罰。
    理  由
一、本件原處分意旨略以：異議人即受處分人甲○○所有GII-67
    2號重機車，於民國96年6月26日，在臺中市○○路處，因在
    禁止臨時停車處所停車之違規（下稱第1 次違規），經臺中
    市警察局依違反道路交通管理處罰條例第56條第1項第1款逕
    行舉發，掣發中市警交字第G7BA15994 號舉發違反道路交通
    管理事件通知單；另於94年9月25日8時34分許，騎GII- 672
    號重機車，在臺中市○○路○ 段處，因行車速度超過規定之
    最高時速未滿20公里之違規（下稱第2 次違規），為臺中市
    警察局交通隊直屬分隊依違反道路交通管理事件處罰條例第
    40條第1項規定逕行舉發，掣發中市警交字第G00000000號舉
    發違反道路交通管理事件通知單。本站針對異議人之第2 次
    違規，於97年3 月27日依「潭子鄉○○路173巷6號」址寄發
    裁監稽違字第裁61-G7BA15994裁決書（裁處罰鍰新臺幣1200
    元，罰鍰限於97年4 月26日前繳納，逾期則依裁決書處罰主
    文二裁處），另就異議人之第1 次違規，於94年12月21日依
    「臺中市○○路112巷17弄52號」址寄發裁監稽違字第裁61-
    G00000000號裁決書（裁處罰鍰1900元，罰鍰限於95年1月20
    日前繳納，逾期則依裁決書處罰主文二裁處），因G7BA1599
    4、G00000000號裁決書以寄存方式完成送達後，異議人未辦
    理結案，已於98年5月及7月依裁決書處罰主文二裁處內容移
    請法務部行政執行署臺中行政執行處追繳應收罰額1200元及
    3800元，本站係依警方舉發違規事實依法裁處等語。
二、聲明異議意旨略以：伊原住在租屋處即台中市○○區○○路
    112 巷17弄52號，96年搬家故未收到罰單，且因身體欠安，
    雙親年事已大而無法工作，家境清寒，無法負擔罰款，爰聲
    請予以免罰云云。
三、按本條例所定罰鍰之處罰，受處罰人接獲違反道路交通管理
    事件通知單後，於15日得不經裁決，逕依第92條第3 項之罰
    鍰基準規定，向指定之處所繳納結案；不服舉發事實者，應
    於15日內，向處罰機關陳述意見；其不依通知所定期限前往
    指定處所聽候裁決，且未依規定期限繳納罰鍰結案或向處罰
    機關陳述意見者，處罰機關得逕行裁決之，道路交通管理處
    罰條例第9條第1項定有明文。再者，違反本條例之行為，自
    行為成立之日起；行為有連續或繼續之狀態者，自行為終了
    之日起，逾3 個月不得舉發。但汽車肇事致人受傷或死亡案
    件，因肇事責任不明，已送鑑定者，其期間自鑑定終結之日
    起算，道路交通管理處罰條例第90條第1 項定有明文。又行
    為人有本條例之情形者，應填製舉發違反道路交通管理事件
    通知單，並於被通知人欄予以勾記，其通知聯依下列規定辦
    理：4.逕行舉發者，應按已查明之資料填註車牌號碼、車輛
    種類、車主姓名及地址，並於通知單上方空白處加註逕行舉
    發之文字後，由舉發機關送達被通知人，道路交通管理事件
    統一裁罰標準及處理細則第11條第1項第2款亦有明文。是交
    通違規行為，於逕行舉發之案件，自行為終了之日起，逾3
    個月即不得舉發，而舉發手續是否完成，則以舉發之意思表
    示送達於受處分人為要件，且交通違規事件之裁決，必須該
    違規事件業經合法舉發為前提。
四、依據道路交通管理處罰條例第92條第4 項規定授權訂定之違
    反道路交通管理事件統一裁罰基準及處理細則第5 條明定：
    「處理違反道路交通管理事件，有關文書送達之程序，依行
    政程序法之規定」。按行政程序法第72條規定「送達，於應
    受送達人之住居所、事務所或營業所為之。但在行政機關辦
    公處所或他處會晤應受送達人時，得於會晤處所為之。對於
    機關、法人、非法人之團體之代表人或管理人為送達者，應
    向其機關所在地、事務所或營業所行之。但必要時亦得於會
    晤之處所或其住居所行之。應受送達人有就業處所者，亦得
    向該處所為送達。」；同法第73條規定「於應送達處所不獲
    會晤應受送達人時，得將文書付與有辨別事理能力之同居人
    、受僱人或應送達處所之接收郵件人員。前項規定於前項人
    員與應受送達人在該行政程序上利害關係相反者，不適用之
    。應受送達人或其同居人、受僱人、接收郵件人員無正當理
    由拒絕收領文書時，得將文書留置於應送達處所，以為送達
    。」；同法第74條規定「送達，不能依前二條規定為之者，
    得將文書寄存於送達地之地方自治或警察機關，並作送達通
    知書兩份，一份黏貼於應受送達人住居所、事務所、營業所
    或其就業處所門首，另一份交由鄰居轉交或置於該送達處所
    信箱或其他適當位置，以為送達。前項情形，由郵政機關為
    送達者，得將文書寄存於送達地之郵政機關。寄存機關自收
    受寄存文書之日起，應保存3個月」。
五、經查：
  (一)異議人之第1、2次違規事實，均由警方逕行舉發一節，有違
    規查詢報表在卷可稽。
  (二)異議人第1 次之違規事實，經臺中市警察局交通警察隊直屬
    分隊警員，以其行為違反道路交通管理處罰條例第40條第1
    項之規定，以中市警交字第G00000000 號舉發違反道路交通
    管理事件通知單舉發，經交通隊於94年10月18日以大宗掛號
    函件寄出，固有94年10月18日大宗掛號函件寄送資料影本在
    卷可按，惟因原處分機關並未提供送達證書，而無證據足資
    證明郵政機關人員已完成送達之程序，是該舉發違規通知單
    即難謂已生合法送達之效力，舉發程序尚未完成，依上開說
    明，原處分機關於94年12月21日所為之裁決，即有違誤。
  (三)異議人第2 次之違規事實，經臺中市警察局以其違反道路交
    通管理處罰條例第56條第1項第1款之規定，以中市警交字第
    G7BA15994 號舉發違反道路交通管理事件通知單舉發，嗣經
    臺中警察局第二分局郵寄至臺中市○○區○○路112巷17 弄
    52號，並於96年9 月21日寄存於台中中清路郵局一節，有該
    送達證書影本在卷可稽。惟異議人於96年6 月14日即將戶籍
    由臺中市○○區○○路112 巷17弄52號，遷移至臺中縣潭子
    鄉○○路173巷6號至今，有異議人之個人基本資料查詢結果
    、遷徙紀錄資料查詢結果及異議人提供之戶籍謄本等在卷可
    憑，是該舉發違規通知單並未合法送達，原處分機關於97年
    3月27日所為之裁決，即有未合。
  (四)原處分機關就異議人第1 次之違規行為所為之裁決書，雖於
    94年12月23日送達至異議人當時之戶籍地即臺中市○○區○
    ○路112 巷17弄52號，並寄存於台中中清路郵局；就異議人
    第2 次之違規行為所為之裁決書，雖於97年4月1日送達至異
    議人之戶籍地即臺中縣潭子鄉○○路173巷6號，並寄存於台
    中中清路郵局，惟因係就未經合法舉發之違規事件所為之裁
    決，自無聲明異議法定期間起算之問題可言，併此敘明。
  (五)綜上可知，本件聲明異議為有理由，原處分應予撤銷，並諭
    知異議人不罰，以資適法。
六、依道路交通管理處罰條例第87條第2 項，道路交通案件處理
    辦法第20條，裁定如主文。
中    華    民    國    99    年     1    月    14    日
                  交通法庭    法  官  林慧英
上正本證明與原本無異。
如不服本裁定應於送達後5日內向本院提出抗告狀。
                              書記官  廖碩薇
中    華    民    國    99    年     1    月    14    日

司法院資訊處製作；財團法人民間司法改革基金會備份。
